【裁判字號】    98,易,2972
【裁判日期】    990831
【裁判案由】    詐欺
【裁判全文】
臺灣板橋地方法院刑事判決              98年度易字第2972號
聲  請  人  臺灣臺北地方法院檢察署檢察官
被      告  乙○○
上列被告因詐欺案件，經檢察官提起公訴（臺灣臺北地方法院檢
察署九十八年度偵字第一二六００號），臺灣臺北地方法院以管
轄錯誤移送本院審理（九十八年度易字第二一九三號），本院判
決如下：
    主  文
乙○○共同意圖為自己不法之所有，以詐術使人將本人之物交付
，累犯，處有期徒刑肆月，如易科罰金，以新臺幣壹仟元折算壹
日。
    事  實
一、乙○○前於民國九十五年間因妨害電腦使用案件，經本院以
    九十五年度簡上字第五一三號判處有期徒刑二月，如易科罰
    金，以銀元三百元折算一日確定，並於九十六年一月二十二
    日易科罰金執行完畢（於本案構成累犯），詎不知悔改。其
    明知將銀行帳戶提供予不特定之第三人使用，將使該帳戶成
    為詐騙集團存取詐騙款項之用，竟在與詐欺集團成員共同於
    九十六年十二月八日詐騙葉德祥後（該案係由乙○○提供帳
    戶，與詐欺集團成員以假網拍方式，詐欺葉德祥新臺幣【下
    同】一萬八千五百元，此部分犯行業經臺灣臺北地方法院於
    九十八年四月二十日，以九十七年度易字第三七五八號判處
    有期徒刑三月確定）；竟另行起意，與詐欺集團成員共同基
    於意圖為自己不法所有之犯意聯絡，利用乙○○先前於九十
    六年十二月間某日，在不詳地點所交付「中國信託銀行土城
    分行」開設之000000000000號帳戶之存摺、金
    融卡及密碼，作為匯款帳戶使用；復推由乙○○於九十六年
    十二月九日下午二時五十一分許（即前案葉德祥拍賣結標後
    ），佯裝販售筆記型電腦之網路賣家，在雅虎奇摩拍賣網站
    上，使用詐欺集團所提供之ＣＳ０９８６７號帳號，佯刊販
    賣宏碁牌５７２０Ｇ－１Ａ型筆記型電腦一台之廣告，並由
    乙○○在臺北縣土城市○○路○段附近之網路咖啡廳上網維
    護網頁，使甲○○陷於錯誤，於九十六年十二月十三日上午
    十一時五十一分許，在臺北縣永和市○○路住處利用網路下
    標購買後，再於同日下午一時十分許，依詐欺集團成員之指
    示，在住家使用網路ＡＴＭ轉帳新臺幣（下同）一萬八千五
    百元至上開乙○○之帳戶內。嗣甲○○發現前開網路賣家在
    約定交貨日後逾時多日仍未履約，驚覺受騙，始報警循線查
    悉上情。
二、案經桃園縣政府警察局大溪分局報告臺灣桃園地方法院檢察
    署檢察官呈請臺灣高等法院檢察署檢察長令轉臺灣臺北地方
    法院檢察署檢察官偵查起訴，嗣繫屬臺灣臺北地方法院後，
    經該院以管轄錯誤為由移送本院審理。
    理  由
壹、程序方面：
    按被告以外之人於審判外之言詞或書面陳述，除法律有規定
    者外，不得作為證據；又被告以外之人於審判外之陳述，雖
    不符合同法第一百五十九條之一至第一百五十九條之四之規
    定，但經當事人於審判程序同意作為證據，法院審酌該言詞
    陳述或書面陳述作成時之情況，認為適當者，亦得為證據。
    當事人、代理人或辯護人於法院調查證據時，知有第一百五
    十九條第一項不得為證據之情形，而未於言詞辯論終結前聲
    明異議者，視為有前項之同意，刑事訴訟法第一百五十九條
    第一項及第一百五十九條之五分別定有明文。經查，本判決
    下列所引用之各該被告以外之人於審判外之陳述（包含書面
    陳述），雖屬傳聞證據，但檢察官及被告於本院準備程序及
    審判期日中，均同意此部分之證據有證據能力，且迄至言詞
    辯論終結前亦未撤回前開同意，本院審酌上開證據資料製作
    時之情況，尚無違法不當及證明力明顯過低之瑕疵，亦認為
    以之作為證據應屬適當，故揆諸前開刑事訴訟法第一百五十
    九條之五規定，認前揭證據資料均有證據能力。
貳、實體方面：
一、訊據被告乙○○於本院審理中，固坦承於上揭時地交付帳戶
    資料及為詐騙集團維護電腦資料之事實不諱，但矢口否認被
    訴詐欺之犯罪事實，辯稱：伊係找工作被騙，已尋獲證人可
    以作證云云。惟上開詐欺之犯罪事實，業據被告在本院準備
    程序中供承不諱，核與證人甲○○於本院審理中到庭證述之
    情節相符，其事後翻異前供，並於審理中指已尋獲證人云云
    ，惟迄本案辯論終結均無法提出證據資料供本院調查，其空
    言否認，所辯無可採信。此外，尚有中國信託商業銀行存款
    系統表、網路拍賣刊登資料、網路結帳資料、中華電信通聯
    資料在卷可稽。本案事證明確，被告犯行堪予認定。
二、按刑法上之幫助犯，係對於犯罪與正犯有共同之認識，而以
    幫助之意思，對於正犯資以助力，而未參與實施犯罪之行為
    者而言，有最高法院最高法院七十五年度臺上字第一五０九
    號判決、八十八年度臺上字第一二七０號判決意旨可資參照
    。次按，凡以自己犯罪之意思而參與犯罪，無論其所參與者
    是否犯罪構成要件之行為，皆為正犯，其以幫助他人犯罪之
    意思而參與犯罪，其所參與者，苟係犯罪構成要件之行為，
    亦為正犯，必以幫助他人犯罪之意思而參與犯罪，其所參與
    者又為犯罪構成要件以外之行為，始為從犯。又刑法上之幫
    助犯，固以幫助他人犯罪之意思而參與犯罪構成要件以外之
    行為而成立，惟所謂以幫助他人犯罪之意思而參與者，指其
    參與之原因，僅在助成他人犯罪之實現者而言，倘以合同之
    意思而參加犯罪，即係以自己犯罪之意思而參與，縱其所參
    與者為犯罪構成要件以外之行為，仍屬共同正犯；又所謂參
    與犯罪構成要件以外之行為者，指其所參與者非直接構成某
    種犯罪事實之內容，而僅係助成其犯罪事實實現之行為而言
    ，苟已參與構成某種犯罪事實之一部，即屬分擔實施犯罪之
    行為，雖僅以幫助他人犯罪之意思而參與，亦仍屬共同正犯
    ，最高法院二十五年上字第二二五三號判例、二十七年上字
    第一三三三號判例意旨可供依循。本案被告乙○○先將上開
    帳戶存摺、金融卡、密碼等物交付與真實姓名年籍不詳之成
    年男子，該成年男子所屬之不法詐欺集團份子利用被告之幫
    助，共同意圖為自己不法之所有，推由被告在雅虎奇摩拍賣
    網站上，使用ＣＳ０九八六七之帳號刊登販售筆記型電腦之
    廣告，施用詐術使證人甲○○陷於錯誤，而匯款至被告所提
    供之前開帳戶內，是被告既參與詐欺取財罪構成要件之詐欺
    行為，已屬分擔實施犯罪之行為，揆諸前開判例意旨及說明
    ，被告所為應屬共同正犯，而非僅止於幫助。
三、核被告所為，係犯刑法第三百三十九第一項之詐欺取財罪。
    被告與該成年男子所屬之詐欺集團成員間，就此詐欺取財之
    犯行，有犯意聯絡及行為分擔，為共同正犯。又被告有事實
    欄所載之前科，於九十六年一月二十二日易科罰金執行完畢
    ，此有臺灣高等法院全國前案紀錄表一件在卷可憑，其於前
    案有期徒刑執行完畢五年內，故意再犯本案有期徒刑以上之
    罪，為累犯，應依刑法第四十七條第一項規定加重其刑。爰
    審酌被告身為智慮健全之成年人，竟不顧政府近來為查緝犯
    罪，大力宣導民眾勿因出售、出借帳戶，或提供資料因而成
    為犯罪集團之幫兇，僅為求蠅利即任意將其帳戶提供與真實
    姓名年籍不詳之成年人，提供不法詐欺集團份子使用，危害
    社會治安及金融交易安全，徒增被害人尋求救濟之困難，使
    犯罪追查趨於複雜，甚且為該詐欺集團刊登上開販售筆記型
    電腦廣告，參與構成要件之詐欺行為，然衡諸被告應係一時
    失慮，尚非真正主導詐騙之人，被告犯罪後反覆之態度，暨
    被害人甲○○所受損害不大，被告亦已賠償被害人甲○○之
    損失，被害人甲○○亦當庭表示宥恕等一切情狀，量處如主
    文所示之刑，並諭知易科罰金之折算標準，以資懲儆。
據上論斷，應依刑事訴訟法第二百九十九條第一項前段，刑法第
二十八條、第三百三十九條第一項、第四十七條第一項、第四十
一條第一項前段，刑法施行法第一條之一第一項、第二項前段，
判決如主文。
本案經檢察官姜麗君到庭執行職務。
中    華    民    國    99    年    8     月    31    日
                  刑事第五庭  審判長法  官  鄭水銓
                                    法  官  黎錦福
                                    法  官  謝梨敏
以上正本證明與原本無異。
如不服本判決應於收受判決後十日內向本院提出上訴書狀，並應
敘述具體理由。其未敘述上訴理由者，應於上訴期間屆滿後二十
日內向本院補提理由書（均須按他造當事人之人數附繕本）「切
勿逕送上級法院」。
                                    書記官  許清秋
中    華    民    國    99    年    8     月    31    日
附錄本案論罪科刑法條全文：
刑法第三百三十九條
意圖為自己或第三人不法之所有，以詐術使人將本人或第三人之
物交付者，處五年以下有期徒刑、拘役或科或併科一千元以下罰
金。
以前項方法得財產上不法之利益或使第三人得之者，亦同。
前二項之未遂犯罰之。

司法院資訊處製作；財團法人民間司法改革基金會備份。
